臺灣基隆地方法院基隆簡易庭民事判決
110年度基簡字第838號
原      告  王文章  
被      告  江四季  
上列當事人間損害賠償事件，本院於民國111年1月19日言詞辯論
終結，判決如下：
    主  文
被告應給付原告新臺幣參萬元，及自民國一百一十年五月二十七
日起至清償日止，按年息百分之五計算之利息。
原告其餘之訴駁回。
訴訟費用新臺幣伍仟肆佰元，由被告負擔新臺幣參佰貳拾肆元，
餘由原告負擔。
本判決第一項得假執行，但被告如以新臺幣參萬元為原告預供擔
保，得免為假執行。
原告其餘假執行之聲請駁回。
    事實及理由
一、原告起訴主張：
  ㈠兩造均為基隆市信義區東信里里民，均加入由東信里里長於
    通訊軟體LINE所建立之「我愛東信里」群組（下稱系爭群組
    ），系爭群組人數最多時達到170餘人，因此在系爭群組上
    發表之言論均得被多數人共見共聞。被告於民國109年6月間
    陸續於系爭群組發表以下言論（下稱事實㈠）：
　⒈「就是只會躲在女人裙底之男是嗎?他叫王文章」、「竟然拿
    出改造槍枝開槍打我所幸命大沒被打中」及「將公設租給賴
    素鳳當藏庫這比租金下落不明這涉及貪污」等言論，其中上
    揭「竟然拿出改造槍枝開槍打我所幸命大沒被打中」一事，
    原告已經臺灣基隆地方檢察署以109年度偵字第3589號為不
    起訴處分確定。另「將公設租給賴素鳳當藏庫這比租金下落
    不明這涉及貪污」一事，原告亦經臺灣基隆地方檢察署以10
    9年度偵字6232號為不起訴處分，復經臺灣高等檢察署以110
    年度上聲議字第644號認定租金用於修繕，盈餘已存入社區
    帳戶等，而駁回被告之再議，惟被告明知前揭情形卻仍誣指
    原告開槍射人及貪污等，其故意貶損原告名譽之惡性實屬重
    大。
　⒉被告明知原告在96年經社區區分所有權人推舉為管理負責人
    ，並經基隆市政府核備，管理社區事務至109年時已13年有
    餘，卻於109年6月在系爭群組發表原告「長年假借管委會之
    名，無所不管到處檢舉」、「你多年在社區幹過的壞勾當」
    、「假冒地下主委」、「賭博抽頭」、「就為了賭博怕從這
    地方進去抓」、「很多年前警方放話要抓賭，王黃倆人不想
    放棄這賺錢勾當，怕警方從這裡去抓才做此門」、「小偷」
    等言論。另被告亦用代號「江夏天」發表「聽說碧珠家被燒
    他很可疑，該不會也是群底下男人偷偷摸摸所為?」之言論
    而誣指原告為縱火燒屋之犯罪嫌疑人之不實言論，多次貶損
    原告名譽。
　㈡109年12月24日晚間7時20分，原告行經基隆市信義區花源三
    街時，被告及其配偶亦從該處騎乘機車經過，被告見原告後
    便停車立於原告前方尋釁，並以「幹你老母」、「婊子」等
    言語，多次辱罵原告（下稱事實㈡）。被告係公然在眾人得
    在場聽聞之街道所為，足以貶損原告名譽及人格。
　㈢兩造所屬社區並未成立管理委員會，原告本於服務公眾之心
    ，得基隆市政府同意備查後擔任社區管理人而無酬服務社區
    ，竟遭被告多次在系爭群組及公眾場合以不實言論侵害原告
    名譽，貶損原告人格，造成精神上莫大痛苦，爰依民法第18
    4條第1項、第195條第1項之規定提起本件訴訟。並聲明：⒈
    被告應給付原告新臺幣（下同）50萬元，及自起訴狀繕本送
    達被告翌日起至清償日止，按年息百分之5計算之利息。⒉願
    供擔保請准宣告假執行。⒊訴訟費用由被告負擔。
二、被告抗辯略以：
　  被告對於有原告起訴狀所指在系爭群組上發表之言論（即事
    實㈠）及在109年12月24日以原告所指髒話罵原告（即事實㈡
    ）等事實並無爭執，惟辯稱：我講的是事實，原告把公設租
    給賴素鳳是事實，原告賭博的事也是事實。109年12月24日
    的事我有上訴，錄影中原告挑釁的部分已經被剪掉，原告就
    是一直對我挑釁比中指等語。
三、本院之判斷：
　㈠按因故意或過失，不法侵害他人之權利者，負損害賠償責任
    」、「不法侵害他人之身體、健康、名譽、自由、信用、隱
    私、貞操，或不法侵害其他人格法益而情節重大者，被害人
    雖非財產上之損害，亦得請求賠償相當之金額」民法第184
    條第1項前段及第195條第1項前段定有明文。次按當事人主
    張有利於己之事實者，就其事實有舉證之責任，民事訴訟法
    第277條前段亦有明文。再「損害賠償之債，以有損害之發
    生及有責任原因之事實，並二者之間，有相當因果關係為成
    立要件。故原告所主張損害賠償之債，如不合於此項成立要
    件者，即難謂有損害賠償請求權存在」（最高法院48年台上
    字第481號判例可資參照）。是原告主張被告侵害其名譽等
    權利，依侵權行為之法律關係請求被告賠償，自應就其所主
    張之侵權行為，及其所受損害暨被告等人之行為與損害間有
    何相當因果關係等情，負舉證之責。又按涉及侵害他人名譽
    之言論，可包括事實陳述與意見表達，前者具有可證明性，
    後者則係行為人表示自己之見解或立場，無所謂真實與否。
    而民法上名譽權之侵害雖與刑法之誹謗罪不相同，惟刑法就
    誹謗罪設有處罰規定，該法第310條第3項規定「對於所誹謗
    之事，能證明其為真實者，不罰。但涉於私德而與公共利益
    無關者，不在此限」；同法第311條第3款規定，以善意發表
    言論，對於可受公評之事，而為適當之評論者，亦在不罰之
    列。蓋不問事實之有無，概行處罰，其箝制言論之自由，及
    妨害社會，可謂至極。凡與公共利益有關之真實事項，如亦
    不得宣佈，基於保護個人名譽，不免過當，而於社會之利害
    ，未嘗慮及。故參酌損益，乃規定誹謗之事具真實性者，不
    罰。但僅涉及私德而與公共利益無關者，不在此限。又保護
    名譽，應有相當之限制，否則箝束言論，足為社會之害，故
    以善意發表言論，就可受公評之事，而適當之評論者，不問
    事之真偽，概不予處罰。上述個人名譽與言論自由發生衝突
    之情形，於民事上亦然。是有關上述不罰之規定，於民事事
    件即非不得採為審酌之標準。亦即，行為人之言論雖損及他
    人名譽，惟其言論屬陳述事實時，如能證明其為真實，或行
    為人雖不能證明言論內容為真實，但依其所提證據資料，足
    認為行為人有相當理由確信其為真實者；或言論屬意見表達
    ，如係善意發表，對於可受公評之事，而為適當之評論者，
    不問事之真偽，均難謂係不法侵害他人之權利，尚難令負侵
    權行為損害賠償責任，最高法院97年度台上字第970號判決
    意旨參照。 
　㈡關於上揭事實㈠⒈「就是只會躲在女人裙底之男是嗎？他叫王
    文章」及「將公設租給賴素鳳當藏庫這比租金下落不明這涉
    及貪污」等言論，及事實㈠⒉「你多年在社區幹過的壞勾當」
    、「賭博抽頭」、「就為了賭博怕從這地方進去抓」、「很
    多年前警方放話要抓賭，王黃倆人不想放棄這賺錢勾當，怕
    警方從這裡去抓才做此門」等言論。另被告用代號「江夏天
    」發表「聽說碧珠家被燒他很可疑，該不會也是群底下男人
    偷偷摸摸所為？」之言論部分：
　　原告主張被告於109年6月間，陸續於系爭群組發表上揭事實
    ㈠所示之言論等情，業據提出LINE對話截圖影本等件為證，
    且為被告所無爭執（本院111年1月19日言詞辯論筆錄第1頁
    ），堪信為真。被告此等言論，其中關於「躲在女人裙底」
    係有輕蔑貶抑之意，足以使原告感到難堪，而關於「涉及貪
    污」、關於賭博、影射原告涉嫌放火等部分，係指述原告涉
    及犯罪行為，自足可貶損原告尊嚴而影響原告在社會上之聲
    望、評價，而屬故意侵害原告之名譽。被告雖辯稱：所講的
    是事實，將公社租給賴素鳳是事實，賭博也是事實云云，惟
    查，被告上揭關於「將公設租給賴素鳳當藏庫這比租金下落
    不明這涉及貪污」之言論，雖係針對將社區倉庫出租給賴素
    鳳之租金用途所為質疑，惟被告對於原告提出刑事告訴，經
    臺灣基隆地方檢察署以109年度偵字第6232號偵查後，認犯
    罪嫌疑不足，為不起訴處分，被告聲請再議，經臺灣高等檢
    察署以110年度上聲議字第644號再議駁回。被告雖係對社區
    公共事務所為質疑，惟被告並未證明其已經合理查證或有相
    當理由確信其述「貪污」（背信）為真實，僅因對於租金用
    途主觀上之質疑，徒憑個人認定，率爾指摘原告涉及貪污（
    背信）犯罪，自構成侵害原告名譽之侵權行為。又被告辯稱
    賭博是事實云云，雖提出通訊軟體對話截圖為證（本院卷第
    215頁），惟觀之其內容，係被告與原告之配偶黃麗英間互
    為挑釁，黃麗英縱以：下午要打牌，你請人來抓等語，惟屬
    挑釁之語，被告據以主張關於原告賭博抽頭之言論係屬事實
    云云，自難採認。綜上，被告所辯並無可採，被告確有原告
    所指此部分侵害名譽權之侵權行為事實，堪予認定。
　㈢關於上揭事實㈡部分：
　　原告主張被告於109年12月24日晚間7時20分，原告行經基隆
    市信義區花源三街時，被告及其配偶亦從該處騎乘機車經過
    ，被告見原告後便停車立於原告前方尋釁，並以「幹你老母
    」、「婊子」等言語辱罵原告等情，為被告所無爭執。被經
    臺灣基隆地方檢察署檢察官提起公訴，本院刑事庭以110年
    度易字第343號判決判處罪刑，該刑事判決認定之犯罪事實
    略以：被告與原告係同社區之鄰居關係，二人之住所均位於
    基隆市信義區花源三街，二人前因社區出入之事，素有嫌隙
    。被告之妻曾于洳於109年12月24日晚間7時20分許，騎乘機
    車搭載被告，途經社區內之基隆市信義區花源三街…，偶遇
    斯時步行返家之原告，被告竟下車，並基於公然侮辱之單一
    犯意，在上開不特定人或多數人得以共見共聞之場所，接續
    公然以臺語對被告辱稱：「毋成子」、「幹你娘」、「不敢
    過來，你就是婊子」、「幹你拿阿（意即幹你娘）」等語，
    足以貶損原告之人格及社會評價。綜上，堪認被告確有原告
    所指此部分侵權行為。被告雖辯稱：原告一直對被告挑釁云
    云，惟經本院於111年1月19日言詞辯論期日勘驗錄影光碟結
    果，並未見被告所指原告挑釁之情形（本院卷第203、204頁
    ）。被告雖辯稱：比中指挑釁的部分被剪掉了等語；原告稱
    ：是畫面沒有動作時就會暫停錄影等語。按原告對於自己主
    張之事實已盡證明之責後，被告對其主張，如抗辯其不實並
    提出反對之主張者，則被告對其反對之主張，亦應負證明之
    責，此為舉證責任分配之原則。被告既未舉證證明該監視器
    錄影內容有何變造之情形，所辯難以採信。綜上，被告所辯
    並非可採，此部分侵權行為事實可以認定。　
  ㈣綜上，堪認被告確有事實㈠⒈「就是只會躲在女人裙底之男是
    嗎？他叫王文章」及「將公設租給賴素鳳當藏庫這比租金下
    落不明這涉及貪污」等言論，及事實㈠⒉「你多年在社區幹過
    的壞勾當」、「賭博抽頭」、「就為了賭博怕從這地方進去
    抓」、「很多年前警方放話要抓賭，王黃倆人不想放棄這賺
    錢勾當，怕警方從這裡去抓才做此門」等言論。及以代號「
    江夏天」發表「聽說碧珠家被燒他很可疑，該不會也是群底
    下男人偷偷摸摸所為？」之言論，暨事實㈡辱罵原告之侵權
    行為事實。則原告依民法侵權行為之規定，請求被告賠償非
    財產上之損害，自屬有據。按慰撫金之賠償其核給之標準固
    與財產上損害之計算不同，然非不可斟酌雙方身分資力與加
    害程度，及其他各種情形核定相當之數額（最高法院51年度
    台上字第223號判例參照）。本院審酌被告侵權行為之態樣
    、方法、程度及雙方資力等一切情狀，認被告應賠償原告之
    金額以3萬元為適當，逾此範圍之請求，為無理由，應予駁
    回。
  ㈤至於上揭事實㈠⒈「竟然拿出改造槍枝開槍打我所幸命大沒被
    打中」、事實㈠⒉「長年假借管委會之名，無所不管到處檢舉
    」、「假冒地下主委」、「小偷」等言論部分：
　　被告對於確有發表上述言論等情，固無爭執。惟被告曾以原
    告持槍射擊被告，而提出告訴，經檢察官不起訴處分等情，
    此為原告所無爭執（本院卷第202頁），則被告所述：拿出
    槍枝開槍打我一事，並非被告憑空捏造，縱被告臆測或誤認
    原告所持槍枝係屬具殺傷力之「改造槍枝」，仍難認被告係
    有妨害名譽之意思。而被告所述原告假借管委會之名、假冒
    地下主委等情，則係對於原告是否具有社區主任委員資格之
    合法性加以質疑，縱其用語尖銳刻薄，惟尚屬對於可受公評
    所為意見表達。此外，被告辯稱：「小偷」是指109年2月14
    日原告將被告門把的雨衣狗鍊偷走，即本院109年度基簡字
    第1501號刑事案件等語。經查，依本院109年12月30日109年
    度基簡字第1501號刑事簡易判決書及附件起訴書之記載，所
    認定之事實為：原告於109年2月14日下午3時41分許，在社
    區活動中心，將曾于洳所有、分別懸掛在社區活動中心左右
    門把上之藍灰色遛狗牽繩1條、藍色雨衣1件取下後丟入垃圾
    車內等情。原告亦經本院以該刑事簡易判決依毀損罪判處罪
    刑。則被告以原告「不告而取」上揭物品，據此指摘「小偷
    」等語，亦非出於虛構事實或無端捏造，綜上，被告此部分
    之言論，均難認構成不法侵害原告名譽權之之侵權行為。
四、綜上所述，本件原告依侵權行為之法律關係，請求被告給付
    30,000元，及自起訴狀繕本送達翌日即110年5月27日起至清
    償日止，按週年利率百分之5計算之利息，為有理由，應予
    准許；逾此範圍之請求，為無理由，應予駁回。
五、本件事證已臻明確，兩造其餘主張陳述及所提之證據，與本
    院前開認定無涉或無違，於判決結果不生影響，爰不一一論
    述，附此敘明。
六、本件係就民事訴訟法第427條第1項規定之適用簡易訴訟程序
    所為被告敗訴之判決，爰依民事訴訟法第389條第1項第3款
    之規定，依職權宣告假執行。並依民事訴訟法第392條第2項
    之規定，宣告被告預供擔保，得免為假執行。至原告敗訴部
    分，其假執行之聲請失所附麗，應予駁回。
七、訴訟費用即第一審裁判費5,400元，由被告按敗訴比例負擔3
    24元（計算式：5,400元×30,000元/500,000元=324元），餘
    由原告負擔。
八、據上論結，原告之訴為一部有理由，一部無理由，依民事訴
    訟法第436條第2項、第79條、第389條第1項第3款、第392條
    第2項之規定，判決如主文。
中    華    民    國    111    年   2     月    25    日
                  民事簡易庭  法  官  高偉文
以上正本係照原本作成。
對於本件判決如有不服，應於收受送達後20日內向本院提出上訴
書狀，上訴於本院合議庭，並按他造當事人之人數附具繕本。如
委任律師提起上訴者，應一併繳納上訴審裁判費。
中    華    民    國    111    年   2     月    25    日
                              書記官  蕭靖蓉